臺灣嘉義地方法院民事裁定
111年度監宣字第180號
聲  請  人  黃俊龍  




相  對  人  許雅玲  


關  係  人  黃明慧  


上列當事人間請求監護宣告事件，本院裁定如下：
    主  文
宣告許雅玲（女、民國00年00月0日生、身分證統一編號：Z0000
00000號）為受監護宣告之人。
選定黃俊龍（男、民國00年00月00日生、身分證統一編號：Z000
000000號）為受監護宣告人許雅玲之監護人。
指定黃明慧（男、民國00年0月00日生、身分證統一編號：Z0000
00000號）為會同開具財產清冊之人。
聲請程序費用新臺幣壹仟元由受監護宣告之人許雅玲負擔。
    理  由
一、聲請意旨略以：聲請人為相對人之子，相對人罹患失智症多
    年，病情不見好轉，且於109年間接受腦部手術，領有身心
    障礙證明，相對人不能為意思表示或受意思表示（或不能辨
    識意思表示之效果）。為此，爰依民法第14條、第1110條、
    第1111條及家事事件法第164條規定，請求裁定相對人為受
    監護宣告之人，並選定黃俊龍為監護人，暨指定黃明慧為會
    同開具財清冊之人等語。
二、按對於因精神障礙或其他心智缺陷，致不能為意思表示或受
    意思表示，或不能辨識其意思表示之效果者，法院得因本人
    、配偶、四親等內之親屬、最近一年有同居事實之其他親屬
    、檢察官、主管機關或社會福利機構之聲請，為監護之宣告
    ；受監護宣告之人應置監護人。法院為監護之宣告時，應依
    職權就配偶、四親等內之親屬、最近一年有同居事實之其他
    親屬、主管機關、社會福利機構或其他適當之人選定一人或
    數人為監護人，並同時指定會同開具財產清冊之人。法院為
    前項選定及指定前，得命主管機關或社會福利機構進行訪視
    ，提出調查報告及建議。監護之聲請人或利害關係人亦得提
    出相關資料或證據，供法院斟酌。法院選定監護人時，應依
    受監護宣告之人之最佳利益，優先考量受監護宣告之人之意
    見，審酌一切情狀，並注意下列事項：㈠受監護宣告之人之
    身心狀態與生活及財產狀況。㈡受監護宣告之人與其配偶、
    子女或其他共同生活之人間之情感狀況。㈢監護人之職業、
    經歷、意見及其與受監護宣告之人之利害關係。㈣法人為監
    護人時，其事業之種類與內容，法人及其代表人與受監護宣
    告之人之利害關係。民法第14條第1項、第1110條、第1111
    條、第1111條之1分別定有明文。
三、經查，聲請人主張之事實，業據提出身心障礙證明、戶籍謄
    本附卷可稽。嗣經本院審驗相對人之精神及心智狀況，於臺
    中榮民總醫院嘉義分院沈正哲醫師前訊問相對人，相對人坐
    輪椅、包尿布、眼睛睜開、對問話無法回答。再經沈正哲鑑
    定醫師為鑑定結果略以：「個案為65歲女性，最高學歷為專
    科畢業（幼教系），曾任職幼教老師。20幾年前，約58歲起
    開始有健忘，且影響到工作的情形，民國105年確診為失智
    症，此後，生活自理能力逐漸退化嚴重，民國107年10月因
    情緒激動、夜眠差、被偷及被害妄想等症狀，曾入住本院身
    心醫學科急性病房，爾後，在家屬的協助下，於本院身心醫
    學科門診追蹤治療。病患因罹患失智症多年，認知功能退化
    顯著，據家屬描述，個案平時多臥床或坐在輪椅上休息，多
    數時間個案均沉默不語、眼神無聚焦之情況，偶會答非所問
    ，生活自理能力方面，個案尚可咀嚼，但吃飯需要看護以湯
    匙餵食，包尿布、洗澡及穿衣服等需完全依賴案看護幫忙，
    無法獨自站立或行走。會談時，個案對於提問多無反應，偶
    以搖頭、點頭或口語簡短字詞回應，如「不要」，多數時間
    亦無法配合執行指令（如：拿起筆）。根據本院民國109年1
    1月之心理衡鑑報告顯示，個案之MMSE0、CDR3，已達重度失
    智。綜合個案之病歷紀錄及鑑定所見之情形，個案因其心智
    欠缺，致不能為意思表示或受意思表示」等情，有精神鑑定
    報告書在卷可參。本院審酌上開勘驗結果及鑑定意見，認相
    對人已不能為意思表示或受意思表示，及不能辨識意思表示
    之效果，從而聲請人聲請對相對人為監護之宣告，為有理由
    ，應予准許。
四、本件相對人既受監護之宣告，自應為其選定監護人及指定會
    同開具財產清冊之人。查相對人與配偶黃明慧共育有1男1女
    有戶籍謄本之記載可查。聲請人為相對人之兒子，表示同意
    擔任相對人之監護人，關係人黃明慧為相對人之夫，同意擔
    任會同開具財產清冊之人，並得到相對人之女黃綺雯的同意
    等情，有親屬同意書在卷可查。本院參酌黃俊龍、黃明慧為
    相對人至親及其等之意願，認由黃俊龍任相對人之監護人，
    最能符合受監護宣告之人之最佳利益，爰選定黃俊龍為相對
    人之監護人，並指定黃明慧為會同開具財產清冊之人。
五、末按民法第1113條準用同法第1099條、第1099條之1之規定
    ，監護開始時，監護人對於受監護人之財產，應依規定會同
    遺囑指定、當地直轄市、縣（市）政府指派或法院指定之人
    ，於二個月內開具財產清冊，並陳報法院；於前條之財產清
    冊開具完成並陳報法院前，監護人對於受監護人之財產，僅
    得為管理上必要之行為。本件黃俊龍既任相對人之監護人，
    其於監護開始時，對於相對人之財產，自應依前揭規定會同
    開具財產清冊之人即黃明慧於二個月內開具財產清冊並陳報
    法院，併此敘明。
六、依家事事件法第164條第2項，裁定如主文。　　　　　　　
中　　華　　民　　國　　111 　年　　8 　　月　　17　　日
                  家事法庭    法　官  洪嘉蘭           
以上正本係照原本作成。
如對本裁定抗告，須於裁定送達後10日之不變期間內，向本院提
出抗告狀，並繳納抗告費新臺幣1,000元。
中　　華　　民　　國　　111 　年　　8 　　月　　17　　日
                              書記官　林玫熹